【裁判字號】    95,訴,3007
【裁判日期】    951214
【裁判案由】    毒品危害防制條例
【裁判全文】
臺灣板橋地方法院刑事判決              95年度訴字第3007號
公  訴  人  臺灣板橋地方法院檢察署檢察官
被      告  甲○○
                      戶政事務所）
上列被告因違反毒品危害防制條例案件，經檢察官提起公訴（95
年度毒偵字第6340號）暨同署檢察官移送併案（95年度毒偵字第
6019號、第6552號），嗣因被告於本院準備程序中就被訴事實為
有罪之陳述，本院告知被告簡式審判程序之旨，並聽取當事人之
意見後，由本院合議庭裁定改由受命法官獨任依簡式審判程序進
行，判決如下：
    主  文
甲○○施用第一級毒品，累犯，處有期徒刑壹年。扣案之第一級
毒品海洛因壹包（淨重零點貳柒公克）、注射針筒壹支及殘渣袋
壹個內各盛裝之海洛因水溶液（均量微無法秤重），均沒收銷燬
之；上開毒品之外包裝壹包、注射針筒共計支、殘渣袋壹個，
均沒收之。
    事  實
一、甲○○前於民國89年間，因施用一、二級毒品案件，經本院
    以89年度毒聲字第3769號裁定令入戒治處所施以強制戒治，
    因無繼續戒治之必要，於90年4 月6 日停止戒治，所餘戒治
    期間付保護管束，於同年6 月15日保護管束期滿未經撤銷執
    行完畢。而上開施用毒品案件，復經檢察官提起公訴，經本
    院以90年度訴字第453 號分別判處有期徒刑1 年、8 月，並
    定應執行有期徒刑1 年4 月確定；其另因轉讓第一級毒品案
    件，經本院以89年度訴字第629 號判決判處有期徒刑1 年2
    月確定；復因持有第二級毒品案件，經本院以89年度訴字第
    1036號判決判處有期徒刑6 月確定，上開四罪嗣經本院以91
    年度聲字第109 號裁定應執行刑有期徒刑2 年10月，入監執
    行後，於92年3 月20日縮短刑期假釋出獄，惟其於假釋期間
    ，因再犯施用第一、二級毒品罪，除經裁定令入戒治處所施
    以強制戒治，而於93年1 月9 日因法律修正停止處分執行出
    所外，並由檢察官提起公訴，經本院以92年度訴字第2177號
    判決判處有期徒刑1 年及5 月，並定應執行刑有期徒刑1 年
    4 月確定，上開假釋並經撤銷，接續執行殘刑有期徒刑9 月
    9 日及前述1 年4 月之有期徒刑，甫於94年12月9 日縮短刑
    期執行完畢（於本案構成累犯）。詎仍不思悔改，於前揭強
    制戒治於90年6 月15日執行完畢釋放後5 年後，復基於施用
    第一級毒品海洛因之犯意，於95年7 月5 日某時起至95年9
    月21日22時59分為警採尿回溯26小時內之某時止，平均每天
    一次，在臺北縣鶯歌火車站廁所內、同縣鶯歌鎮○○街南門
    商場60號租處、同鎮○○○路88號住處等地點，以將海洛因
    摻水置入注射針筒後注射手臂靜脈之方式，施用第一級毒品
    海洛因多次。(一)嗣經警於95年7 月6 日10時30分許，在臺北
    縣三峽鎮○○路209 號前查獲，並扣得甲○○所有之注射針
    筒1 支及殘渣袋1 個（內均含有海洛因水溶液）。(二)又於95
    年8 月23日下午8 時45分許，在臺北縣鶯歌鎮○○街南門商
    場60號為警查獲，並扣得甲○○所有且已使用過之注射針筒
    2 支。(三)再於95年9 月21日下午9 時5 分許，在臺北縣三峽
    鎮○○路266 之1 號查獲，並扣得海洛因1 包。
二、案經臺北縣政府警察局三崍分局報告臺灣板橋地方法院檢察
    署檢察官偵查後起訴暨同署檢察官移送併案。
    理  由
壹、程序方面：
    查本件被告甲○○所犯並非死刑、無期徒刑、最輕本刑為三
    年以上有徒刑之罪或高等法院管轄第一審案件，而其於準備
    程序進行中，被告先就被訴事實暨併案事實均為有罪之陳述
    ，經法官告知簡式審判程序之旨，並聽取公訴人及被告之意
    見後，本院認適宜改依簡式審判程序進行，爰依刑事訴訟法
    第273 條之1 第1 項、第284 條之1 規定，由本院合議庭以
    裁定由受命法官獨任進行簡式審判程序，合先敘明。
貳、實體方面：
一、上揭事實，業據被告甲○○於本院審理時坦承不諱，復有扣
    押筆錄、扣押物品目錄表各3 份、查獲扣押物品照片共2 幀
    存卷可稽，及海洛因1 包、注射針筒共計3 支、殘渣袋1 個
    扣案可資佐證。又被告於前揭三次為警查獲時均所採其尿液
    送驗，結果均有呈嗎啡陽性反應，此有桃園縣政府警察局桃
    園分局被採尿人姓名編號對照表（尿瓶編號：952951）、臺
    北縣政府警察局三峽分局查獲毒品危害防制條例按姓名對照
    表（編號代碼：000000000） 各1 份、台灣檢驗科技股份有
    限公司分別於95年7 月31日、95年9 月12日、同年10月9 日
    出具之濫用藥物尿液檢驗報告（報告編號各為：CH/2006/70
    758 、CH/2006/81485 、CH/2006/90938） 共3 份在卷可稽
    。而被告於95年7 月6 日10時30分許為警查獲扣案之注射針
    筒1 支及殘渣袋內均含有水溶液，經臺北縣政府警察局三峽
    分局以簡易快速篩檢試劑初步檢驗結果，呈嗎啡、海洛因反
    應，此有該局毒品初步檢驗報告書1 紙存卷可考。又扣案之
    白粉1 包，經送法務部調查局檢驗結果，淨重0.27公克（空
    包裝重0.21公克），檢出含海洛因成分，有該局95年10月24
    日調科壹字第09523029340 號鑑定書1 份存卷可憑。故被告
    自白有上開補強證據可佐，核與事實相符，足堪採信。
二、按於92年7 月9 日新修正並於93年1 月9 日施行之毒品危害
    防制條例刪除二犯及三犯之規定，一改修法前繁雜之處遇程
    序，僅將施用毒品者簡化區分為初犯、再犯，並認施用毒品
    者係屬病患性犯人，以觀察、勒戒戒除其身癮，並以強制戒
    治去除其心癮。經觀察、勒戒或強制戒治執行完畢釋放後，
    若係五年後再犯該條例第10條施用毒品罪者，與同條例第20
    條第1 項、第2 項關於「初犯」之處理方式相同，檢察官應
    先聲請法院裁定令被告入勒戒處所觀察、勒戒，並視有無繼
    續施用毒品傾向，決定應予釋放、為不起訴之處分，或應聲
    請法院裁定令入勒戒處所強制戒治；若係五年內「再犯」同
    條例第十條施用毒品罪者，依同條例第23條第2 項規定，檢
    察官則應依法追訴。觀諸該條例第20條第3 項之修正理由：
    「觀察、勒戒或強制戒治五年後再犯者，顯見前所實施之觀
    察、勒戒或強制戒治已足以遮斷其施用毒品之癮，為期自新
    及協助其戒除毒癮，對此五年後再犯者，爰明定仍適用初犯
    之規定，先經觀察、勒戒、強制戒治之程序。」及同條例第
    23條第2 項之修正理由：「為配合簡化施用毒品犯之刑事處
    遇程序，並鑑於經觀察、勒戒或強制戒治執行完畢釋放後五
    年內再犯者，其再犯率甚高，原據以實施之觀察、勒戒及強
    制戒治既已無法收其實效，自應施以刑事處遇。」顯然如施
    用毒品者係前經觀察、勒戒或強制戒治等治療程序執行完畢
    五年後，始再施用毒品之「初犯」，因前所執行之觀察、勒
    戒或強制戒治已足收戒除毒癮之效，自應重新執行觀察、勒
    戒或強制戒治等治療程序，並於治療程序執行完畢後，由檢
    察官為不起訴處分，毋庸對之追訴處罰；反之，在「再犯」
    之情形，因其先前所為治療程序顯未能收戒斷毒癮之效，且
    考量施用毒品者之再犯率偏高，乃簡化其刑事處遇程序，而
    逕予追訴處罰，不再施以治療程序。參酌上開立法理由，修
    正毒品危害防制條例就施用毒品者，祇於「初犯」及「五年
    後再犯」二種情形，有其追訴條件之限制，即須於初犯經觀
    察、勒戒或強制戒治釋放後，「五年內均無施用毒品之行為
    」，始能認其前所實施之觀察、勒戒或強制戒治已足遮斷毒
    癮，而得於五年後再犯時，再予適用初犯之規定，重行觀察
    、勒戒等程序。倘五年內已經再犯，被依法追訴處罰，縱其
    第三次（或第三次以上）施用毒品之時間在初犯釋放五年以
    後，即與「五年後再犯」之情形有別，且因已於「五年內再
    犯」，顯見其再犯率甚高，原實施觀察、勒戒或強制戒治，
    已無法收其實效，而無五年戒斷期之存在，自無再經觀察、
    勒戒及強制戒治之必要，應由檢察官逕行起訴，始符新法修
    正之本旨。經查，本案被告前於89年間，因施用毒品案件，
    經本院以89年度毒聲字第3769號裁定令入戒治處所施以強制
    戒治，因無繼續戒治之必要，於90年4 月6 日停止戒治，所
    餘戒治期間付保護管束，於同年6 月15日保護管束期滿未經
    撤銷執行完畢釋放出所。惟被告於95年1 月19日9 時27分許
    起至同年4 月22日某時止，有連續施用第一級毒品之行為，
    業經臺灣高等法院於95年8 月11日以95年度上字第2092號判
    決有期徒刑1 年1 月，甲○○不服提起上訴，嗣經最高法院
    於95年10月26日以95年度台上字第5925號判決駁回上訴確定
    ，此有上開臺灣高等法院判決書、臺灣高等法院被告前案紀
    錄表存卷可考。則被告既曾於上開強制戒治執行完畢釋放後
    五年內，已再犯前開施用毒品案件，並經判刑確定，則本案
    被告於本次即自95年7 月5 日起至同年9 月21日22時59分為
    警採尿回溯26小時內之某時止，施用第一級毒品多次之犯行
    ，雖係於前揭強制戒治執行完畢後逾五年之後三犯以上，惟
    依上開說明，足認被告經上開強制戒治之執行，並未足以遮
    斷其施用毒品之癮，自與前揭條例第20條第3 項之規定僅得
    適用於「再犯」之情形不合（此有最高法院95年度台非字第
    59號判決可參），故本件公訴人逕向本院提起追訴，於法要
    無不合，附此陳明。綜上，本案事證明確，被告犯行堪以認
    定，應依法論科。
三、查海洛因屬於毒品危害防制條例第2 條第2 項第1 款所規定
    之第一級毒品，核被告所為，係犯毒品危害防制條例第10條
    第1 項之施用第一級毒品罪。被告施用前後持有第一級毒品
    之低度行為，為進而施用之高度行為所吸收，不另論罪。又
    被告基於施用毒品之慣常習性，自95年7 月5 日間起至同年
    9 月21日止，期間平均每天1 次，先後多次施用海洛因，其
    施用之時間極為密集，且施用毒品之行為本具有成癮性，極
    難戒絕，具有反覆施用之性質，其行為之獨立性極為薄弱，
    客觀上無法將其各次施用毒品之行為獨立成罪，是以在刑法
    評價上，以視為數個反覆行為，合為包括一行為予以評價，
    較為合理，則被告先後多次施用海洛因行為，應認為屬於包
    括一罪行為。又起訴意旨雖僅敘及被告自95年7 月5 日某時
    之施用海洛因犯行，就前揭其餘論罪之施用海洛因行為則未
    予起訴，惟此部分既係被告基於施用毒品之習慣反覆施用，
    與起訴事實屬實質上一罪之關係，為起訴效力所及，並經臺
    灣板橋地方法院檢察署檢察官（95年度毒偵字第6340號、第
    6562號）移送本院併案審理，本院得擴張併予審理。至於被
    告於95年9 月21日為警查獲後採集其尿液送驗結果除呈嗎啡
    陽性反應之外，尚檢驗出呈甲基安非他命陽性反應，此有前
    揭台灣檢驗科技股份有限公司出具之濫用藥物尿液檢驗報告
    1 份存卷可按，而被告係迄至本院審理時提示上開檢驗報告
    予後，始供稱；伊有將安非他命與海洛因混合放入玻璃球以
    火燒烤後施用云云。惟查，被告於本院準備程序時已明確供
    承其施用海洛因的方式只有以注射方式為之等語（見本院95
    年11月30日準備程序筆錄第3 頁），前其於歷次警詢及偵查
    中亦陳稱係以注射針筒注射之方式施用海洛因等情屬實，另
    酌以被告二次為警查獲時有扣得供其施打海洛因之已使用過
    的注射針筒，足徵被告係以注射方式施用海洛因無誤，而被
    告係迄至於本院審理時始改口辯稱：伊有將海洛因及甲基安
    非他命二種毒品混合後一起施用云云，顯係臨訟飾卸之詞，
    不足採信，且被告此部分施用第二級毒品犯行業經臺灣板橋
    地方法院檢察署檢察官以95年度毒偵字第6562號聲請簡易判
    決處刑，並經本院95年度簡字第6691號案件繫屬審理中，本
    院自無從一併審究，附此敘明。又查，被告有前揭事實欄所
    述多項前科，嗣於94年12月9 日縮短刑期執行完畢，此有上
    述前科表附卷可稽，被告於五年內再故意犯有期徒刑以上之
    本罪，為累犯，應依刑法第47條規定，加重其刑。審酌被告
    施用毒品，足以戕害其身心，滋生其他犯罪，惡化治安，嚴
    重損及公益，且被告前曾犯施用毒品，業經強制戒治完畢，
    竟再為本件施用毒品犯行，顯見其不思悔改，自制力亦顯不
    佳；惟另考量被告於犯後已坦承犯行，態度尚稱良好，而其
    施用毒品行為於本質上係屬自我戕害行為，反社會性之程度
    應屬較低等一切情狀，量處如主文所示之刑，以資懲儆。又
    扣案之海洛因1 包（淨重0.27公克）及注射針筒1 支及殘淺
    袋1 個內均有盛裝海洛因水溶液（量微無法秤重），既均屬
    當場查獲之第一級毒品，爰依毒品危害防制條例第18條第1
    項前段規定，宣告沒收銷燬之。至該海洛因包之外包裝1 個
    ，係用於包裹毒品，防其裸露、潮濕，便於攜帶施用，係預
    備供被告施用毒品所用之物，又扣案之注射針筒共計3 支、
    殘渣袋1 個，均已供被告施用海洛因使用之物，且均係被告
    所有，此亦據其供明在卷，爰依刑法第38條第1 項第2 款規
    定，均併予宣告沒收之。
據上論斷，應依刑事訴訟法第273 條之1 第1 項、第299 條第1
項前段，毒品危害防制條例第10條第1 項、第18條第1 項前段，
刑法第11條、第47條、第38條第1 項第2 款，判決如主文。
本案經檢察官鄧媛到庭執行職務。
中    華    民    國    95    年    12    月    14    日
                  刑事第十二庭法  官  林淑婷
以上判決正本證明與原本無異。
如不服本判決，應於送達後十日內，向本院提出上訴狀。
                              書記官  廖貞音
中    華    民    國    95    年    12    月    14    日
附錄本案論罪科刑法條全文：
毒品危害防制條例第十條
施用第一級毒品者，處六月以上五年以下有期徒刑。
施用第二級毒品者，處三年以下有期徒刑。


司法院資訊處製作；財團法人民間司法改革基金會備份。
